【裁判字號】    89,訴,1533
【裁判日期】    891227
【裁判案由】    偽造文書
【裁判全文】
臺灣桃園地方法院刑事判決                        八十九年度訴字第一五三三號
    公訴人  臺灣桃園地方法院檢察署檢察官
    被  告  甲○○
右列被告因偽造文書等案件，經檢察官提起公訴（八十九年度偵緝字第五八八、六一
六號），經本院合併審理，判決如左：
    主  文
甲○○行使偽造私文書，足以生損害於公眾及他人，處有期徒刑肆月，偽造「乙○○
」名義之署押貳枚均沒收。又連續意圖為自己不法之所有，以詐術使人將自己之物交
付，處有期徒刑捌月。應執行有期徒刑拾月，偽造「乙○○」名義之署押貳枚均沒收
。
    事  實
一、甲○○前於民國（下同）八十一年間因公共危險等案件，經臺灣高等法院判處徒
    刑，定其應執行有期徒刑一年八月確定在案，並於八十二年三月一日執行完畢（
    非累犯），竟仍不知悛悔，復基於意圖為自己不法所有之概括犯意，先後於（一
    ）八十八年九月六日下午二時許，在桃園縣龍潭鄉九龍村九座寮五六之二號「煇
    騰實業股份有限公司（下稱煇騰公司）」，向煇騰公司負責人鍾朝政自稱「黃先
    生」，佯稱要購買彩色鋼板施工之用，並交付已遭拒絕往來之以邱龍轟為付款人
    ，台北市第一信用合作社松山分社為付款人，票號ＳＭ0000000，面額新
    台幣（下同）二十四萬五千元之支票乙紙予鍾朝政，致鍾朝政因之信以為真，並
    陷於錯誤，而交付價值十六萬六千零四元之彩色鋼板乙批予甲○○。嗣甲○○即
    於當日將上開彩色鋼板乙批以十四萬元之價格轉賣予不知情之黃宗榮（上開十四
    萬元之價款已由黃宗榮交付黃雲民轉交甲○○收受），並帶同亦不知情之彭德權
    駕駛貨車至煇騰公司內，將上開彩色鋼板乙批運交桃園縣平鎮市○○路十二之二
    號處予黃宗榮收受，由黃宗榮用以搭建該地之鐵皮屋乙幢。（二）於八十八年十
    月九日，在煇騰公司內，復向鍾朝政佯稱要購買彩色鋼板乙批在小人國附近工地
    使用，並以所交付上開票款之餘額抵付，致鍾朝政因之信以為真，並陷於錯誤，
    而交付價值二十八萬八千五百九十八元之彩色鋼板乙批予甲○○，甲○○即於同
    日僱工至煇騰公司內載走上開彩色鋼板乙批至桃園縣龍潭鄉小人國附近空地藏放
    ，並將之分批轉賣予不知情之第三人牟利。嗣上開支票乙紙於八十八年十一月二
    十二日遭拒絕往來退票後，鍾朝政循線查知甲○○在小人國附近並無鐵皮屋工地
    後，始知受騙。
二、甲○○於八十八年九月間因另涉恐嚇案件，經本院判處有期徒刑四月確定，惟經
    臺灣桃園地方法院檢察署檢察官通知執行未到而遭通緝之中，為免遭查緝，竟基
    於行使偽造私文書之故意，於八十八年九月十六日下午二時三十分許，持其本人
    照片至桃園縣龍潭鄉戶政事務所內，在「補領國民身分證申請書」之申請人欄及
    領證核章欄內偽造其兄「乙○○」名義之署押各乙枚，再偽造乙○○名義之該「
    補領國民身分證申請書」之私文書乙紙，並持向桃園縣龍潭鄉戶政事務所承辦業
    務人員申請「乙○○」名義之國民身分證乙枚，以為行使，欲供其日後行使之用
    ，均足以生損害於桃園縣龍潭鄉戶政事務所對國民身分證管理之正確性及乙○○
    本人。嗣因桃園縣龍潭鄉戶政事務所承辦人員發覺甲○○所付其本人照片與乙○
    ○有異，函請桃園縣警察局平鎮分局循線查獲上情。
三、案經鍾朝政訴由桃園縣警察局平鎮分局報請臺灣桃園地方法院檢察署檢察官偵查
    起訴。
    理  由
一、右揭事實業據被告甲○○於警、偵訊中及本院審理時坦承不諱，核與告訴人鍾朝
    政之指訴及證人鍾秉樺、黃宗榮、彭德權、黃雲民、乙○○於警、偵訊中及本院
    審理時之證述情節，均相符合，復有上開業遭拒絕往來而退票之支票及其退票理
    由單影本各乙紙、上開彩色鋼板二批之銷貨單影本四紙、證人黃宗榮所搭成鐵皮
    屋照片影本八紙及補領國民身分證申請書影本乙紙，在卷可稽，足堪認定。被告
    犯行已臻明確，應予依法論科。
二、核被告右揭事實一、所為，係犯刑法第三百三十九條第一項之詐欺取財罪，事實
    二、所為，則係犯刑法第二百十六條、第二百十條之行使偽造私文書罪。公訴人
    雖漏未起訴右揭事實一、（二）部分，惟因被告此部分所為，與公訴人原起訴部
    分間有連續犯之裁判上一罪關係，依刑事訴訟法第二百六十七條之規定，應併為
    公訴人原起訴效力所及，本院自得併予審理，合先敘明。被告偽造「乙○○」名
    義署押二枚之行為，為其偽造「乙○○」名義之「補領國民身分證申請書」私文
    書之部分行為；被告偽造「補領國民身分證申請書」私文書之低度行為，復為其
    持以行使「補領國民身分證申請書」私文書之高度行為所吸收，均不另論擬。被
    告先後二次詐欺取財之行為，其時間緊接，所犯構成要件相同，顯係基於概括犯
    意所為，為連續犯，應依刑法第五十六條之規定論以一罪，並加重其刑。被告所
    犯上開二罪間，其犯意各別，要件不同，應予分論併罰。爰審酌被告明知其並無
    支付價款之意思，竟先後二次以施用為由，佯稱向告訴人鍾朝政購入上開彩色鋼
    板二批，並交付屆期遭拒絕往來之支票，復為免遭查緝，以其兄「乙○○」名義
    申請其國民身分證，欲供日常行使之用，已損及桃園縣龍潭鄉戶政事務所對國民
    身分證管理之正確性、乙○○本人及告訴人鍾朝政之權益及被告犯罪後之態度等
    一切情狀，量處如主文所示之刑，並定其應執行之刑，以資儆懲。至於上開「補
    領國民身分證申請書」上申請人欄及領證核章欄內之「乙○○」名義署押各乙枚
    ，均為被告所偽造者，業據被告供承在卷，應依刑法第二百十九條之規定，均宣
    告沒收之。
據上論斷，應依刑事訴訟法第二百九十九條第一項前段，刑法第五十六條、第二百十
條、第二百十六條、第三百三十九條第一項、第五十一條第五款、第二百十九條，罰
金罰鍰提高標準條例第一條前段，判決如主文。
本案經檢察官魏雯祈到庭執行職務。
中  華      民      國      八十九      年    十二    月  二十六  日
                          臺灣桃園地方法院刑事第四庭
                              法  官  林 晏 鵬
右正本證明與原本無異。
如不服本判決，應於判決送達後十日內向本院提出上訴狀( 應附繕本 )，上訴於
臺灣高等法院。
                              書記官  張 雅 慧
中        華        民        國   八十九   年   十二   月    二十七    日
附錄法條：刑法第二百十條、第二百十六條、第三百三十九條
刑法第二百十條
偽造、變造私文書，足以生損害於公眾或他人者，處五年以下有期徒刑。
刑法第二百十六條
行使第二百十條至第二百十五條之文書者，依偽造、變造文書或登載不實事項或使登
載不實事項之規定處斷。
刑法第三百三十九條：
意圖為自己或第三人不法之所有，以詐術使人將本人或第三人之物交付者，處五年以
下有期徒刑、拘役或科或併科一千元（已提高十倍為一萬元）以下罰金。
以前項方法得財產上不法之利益或使第三人得之者，亦同。
前二項之未遂犯罰之。


司法院資訊處製作；財團法人民間司法改革基金會備份。
